【裁判字號】    94,親,95
【裁判日期】    950421
【裁判案由】    確認親子關係
【裁判全文】
臺灣士林地方法院民事判決
          94年度親字第95號
原      告  甲○○
被      告  丁○○
            丙○○○
            乙○○
上列當事人間請求確認親子關係事件，本院於民國95年4 月6日
言詞辯論終結，判決如下：
    主  文
確認原告與被告丁○○、丙○○○之親子關係不存在。
確認原告與被告乙○○之親子關係存在。
訴訟費用由被告負擔。
    事實及理由
一、本件原告起訴主張：
    (一)原告是被告乙○○於民國48年9 月9 日所生，但因被告乙○○係未婚生子，不為當時社會環境所接受，因此被告乙○○即與兄長即被告丁○○及其妻丙○○○約定，由被告
      丁○○、丙○○○2 人向戶政機關辦理原告出生登記，申
      報原告為被告丁○○、丙○○○2 人所生，因此原告身分
      證父母欄均記載為丁○○、丙○○○2 人，但實際上原告
      係由被告乙○○獨自扶養成人，被丁○○、丙○○○2 人
      並無撫養之事實。
    (二)按若妻無分娩之事實，僅於戶籍資料登載為該夫妻之婚生
      子女，則提起確認親子關係不存在之訴，應屬一般確認之
      訴，而非民法第1063條第2 項所定之否認子女之訴，自無
      民事訴訟法第590 條第1 項、第2 項規定之適用。本件既
      屬一般確認之訴，有即受確認判決之法律利益之人，不論
      何時均得提訴，本件原告既非被告丁○○、丙○○○所生
      子女，而係被告乙○○分娩所生，2 造間親子關係存否所
      生之扶養及繼承等私法上權利義務關係存否即不明確，而
      此不安狀態得以確認判決除去之，故原告提起確認親子關
      係不存在之訴，應有確認之利益。另關於原告與被告乙○○間有血緣關係部分，因與本案有相關性，為節省訴訟資
      源，以免原告將來另再提訴，爰併將乙○○列為被告，以
      求紛爭一次解決等語，並聲明：(1)確認原告與被告丁○○
      、丙○○○之親子關係不存在。(2)確認原告與被告乙○○
      之親子關係存在。(3)訴訟費用由被告負擔。
二、被告等則分別辯稱如下：
    (一)被告丁○○辯稱：當初係遵從父親之意才申報原告為其兒
      子，實際上原告係伊妹妹乙○○所生。
    (二)被告丙○○○則稱：是因原告未婚生子怕被別人笑，才申
      報為其兒子，且原告出生在先，伊與丁○○結婚在後，結
      婚後才去戶政機關申報原告的出生登記。
    (三)被告乙○○辯稱：因為當時父親不讓伊嫁給原告的生父，
      才會申報為被告丁○○、丙○○○的兒子，後來伊雖然另
      與他人結婚，但後來又離婚了等語。
三、按民法第1063條第1 項之婚生子女否認之訴，規定妻在婚姻
    關係存續中受胎而生之子女，推定為夫之婚生子女，係以該
    子女由妻分娩為前提。倘妻並無分娩之事實，僅於戶籍資料
    上登載為該夫妻之婚生子女，則權利義務受影響之第三人提
    起確認該親子關係不存在之訴，應屬民事訴訟法第247 條之
    一般確認訴訟，而非民法第1063條之婚生子女否認之訴，並
    無民事訴訟法第590 條第1 項、第2 項規定之適用，有即受
    確認判決之法律上利益之人，不論何時均得提起，最高法院
    90年度台上字第1975號、91年度台上字第1873號判決意旨已
    有明示。本件原告在戶籍資料上雖登載為被告丁○○、丙○○○之子，但原告提起本訴係主張：伊實係被告丁○○之妹
    即被告乙○○未婚所生之子，實際上並非被告丙○○○自被
    告丁○○受胎分娩所生，則原告提起本件訴訟，係一般民事
    訴訟法之確認訴訟，惟戶籍資料上登記原告與被告丁○○、
    丙○○○間有父子、母子之法律關係，與被告乙○○則無母
    子之法律係，因認原告提起本件確認訴訟，有受確認判決之
    法律上利益，於法並無不合。
四、原告主張其實係被告乙○○未婚所生之子，並非被告丙○○○分娩所生，其與被告丁○○、丙○○○間亦無父子、母子
    血緣關係存在之事實，被告等雖到庭均認諾原告之請求，惟
    確認親子關係存在或不存在之訴，係請求法院確認子女所由
    生之血統及婚生與否之身分認定，與社會公益息息相關，不
    許當事人任意處分，故此類事件應類推適用民事訴訟法第59
    4 條之法理，關於認諾之效力，於確認親子關係存在或不存
    在之訴亦不適用之，本院不得本於被告等認諾逕為被告等敗
    訴之判決，仍應調查其他證據以查明與事實是否相符。本件
    原告主張上開事實，業據提出兩造戶籍謄本多件為證，並經
    本院向宜蘭縣五結鄉戶政事務所調取原告出生、認領登記資
    料核閱無誤，且經台北馬偕紀念醫院進行親子血緣鑑定結果
    ，分別認定：「(1)共測試1 項血型抗原和15項DNA 標記，均
    無法否定乙○○是甲○○的母親，可能性為99.00000000%以
    上；(2)共測試1 項血型抗原和15項DNA 標記，其中8 項DNA
    標記不合而否定丁○○是甲○○父親的可能，因此排除丁○○是甲○○的父親；(3)測試1 項血型抗原和15項DNA 標記，
    其中6 項DNA 標記不合而否定丙○○○是甲○○母親的可能
    ，因此排除丙○○○是甲○○的母親。」，有該醫院函附之
    親子鑑定報告書在卷可憑，堪信原告主張為真實。
五、綜上，本件原告實係被告乙○○未婚所生之子，原告與被告
    丁○○、丙○○○間既無自然血緣關係存在，足證原告確非
    被告丙○○○自被告丁○○受胎分娩所生，原告與被告丁○○、丙○○○親子關係自屬不存在，而與被告乙○○具親子
    關係，從而，原告訴請確認與被告丁○○、丙○○○之親子
    關係不存在，另與被告乙○○親子關係存在，洵屬有據，應
    予准許。
六、據上論結：依民事訴訟法第78條、第85條第1 項前段判決如
    主文。
中    華    民    國    95    年    4     月    21    日
                  家事法庭  法  官  詹朝傑
以上正本證明與原本無異。
如對本判決上訴，應於判決送達後20日內向本院提出上訴狀。
中    華    民    國    95    年    4     月    21    日
                            書記官  蔡永光


司法院資訊處製作；財團法人民間司法改革基金會備份。
